【裁判字號】    98,訴,3109
【裁判日期】    990129
【裁判案由】    毒品危害防制條例
【裁判全文】
臺灣板橋地方法院刑事判決              98年度訴字第3109號
公  訴  人  臺灣板橋地方法院檢察署檢察官
被      告  丙○○
選任辯護人  蔡明熙律師
上列被告因違反毒品危害防制條例案件，經檢察官提起公訴（98
年度偵字第12069號），本院判決如下：
    主  文
丙○○販賣第一級毒品，處有期徒刑拾伍年拾月，販賣第一級毒
品所得財物現金新臺幣伍仟元沒收，如全部或一部不能沒收時，
以其財產抵償之，扣案之0000000000號行動電話壹支
沒收；又販賣第一級毒品，處有期徒刑拾伍年拾月，販賣第一級
毒品所得財物現金新臺幣伍仟元沒收，如全部或一部不能沒收時
，以其財產抵償之，扣案之0000000000號行動電話壹
支沒收；又販賣第一級毒品，處有期徒刑拾伍年拾月，販賣第一
級毒品所得財物現金新臺幣伍仟元沒收，如全部或一部不能沒收
時，以其財產抵償之，扣案之0000000000號行動電話
壹支沒收；又販賣第一級毒品，處有期徒刑拾伍年拾月，販賣第
一級毒品所得財物現金新臺幣伍仟元沒收，如全部或一部不能沒
收時，以其財產抵償之，扣案之0000000000號行動電
話壹支沒收；又販賣第一級毒品，處有期徒刑拾伍年拾月，販賣
第一級毒品所得財物現金新臺幣伍仟元沒收，如全部或一部不能
沒收時，以其財產抵償之，扣案之0000000000號行動
電話壹支沒收；又販賣第一級毒品，處有期徒刑拾伍年拾月，販
賣第一級毒品所得財物現金新臺幣肆仟元沒收，如全部或一部不
能沒收時，以其財產抵償之，扣案之0000000000號行
動電話壹支沒收；又販賣第一級毒品，處有期徒刑拾柒年肆月，
販賣第一級毒品所得財物現金新臺幣貳仟元沒收，如全部或一部
不能沒收時，以其財產抵償之，扣案之0000000000號
行動電話壹支沒收；又販賣第二級毒品未遂，處有期徒刑參年肆
月，扣案之0000000000號行動電話壹支沒收；又販賣
第一級毒品未遂，處有期徒刑拾參年捌月，扣案之000000
0000號行動電話壹支沒收；又販賣第一級毒品未遂，處有期
徒刑拾年捌月，扣案之0000000000號行動電話壹支沒
收；又販賣第一級毒品未遂，處有期徒刑拾年捌月，扣案之00
00000000號行動電話壹支沒收；應執行有期徒刑貳拾陸
年捌月，販賣第一級毒品所得財物現金新臺幣參萬壹仟元沒收，
如全部或一部不能沒收時，以其財產抵償之，扣案之00000
00000號行動電話壹支、0000000000號行動電話
壹支，均沒收。
    事  實
一、丙○○明知海洛因、甲基安非他命係毒品危害防制條例第2
    條第2 項第1 、2 款所規定之第一、二級毒品，不得持有、
    販賣，竟基於販賣第一、二級毒品之犯意，分別在如附表所
    示之時、地，分別以附表所示之0000000000及0000000000號
    行動電話與購買毒品者達成合意，為附表所示之販賣毒品行
    為。嗣經警於98年4 月23日上午8 時50分許，持本院核發之
    搜索票至丙○○址設臺北縣板橋市○○街30巷37弄2 之5 號
    12樓之住處執行搜索而查獲，並扣得上開0000000000及0000
    000000號行動電話等物。
二、案經臺北市政府警察局移送台灣板橋地方法院檢察署檢察官
    偵查起訴。
    理  由
一、訊據被告丙○○固不否認有於附表所示時、地，與附表所列
    之人因涉及海洛因或甲基安非他命之事聯繫、見面，惟矢口
    否認有何販賣海洛因犯行，辯稱：伊沒有販賣海洛因、安非
    他命給丁○○、乙○○、甲○○他們，附表編號1 至5 都是
    丁○○他錢不夠，找伊一起去買海洛因，時間、地點及金額
    、數量都沒有錯，附表所示的販賣毒品地點，其實是伊和丁○○約見面的地方，附表所示的價格、重量，是指丁○○分
    得的部分，當時伊都是出一萬伍仟元，丁○○出伍仟元，去
    向「董仔」（台語）買的，因為董仔不知道、不一定在什麼
    地方，所以伊和丁○○會約在不同的地方見面，丁○○都是
    打伊0000000000手機來找伊，然後再一起去找董仔，因為丁○○每次錢都不夠，所以伊每次都出一萬五千元和他去合買
    ，都是伊和丁○○見面之後，直接一起移動到董仔所在的位
    置去，平常董仔都會出現在板橋南雅夜市那一帶，這幾次都
    是到南雅夜市去找董仔，買到海洛因之後，伊分得0.9 公克
    的海洛因3 包，雙方就各自離去；附表編號6 部分，也和丁○○的情形相同，就是在98年4 月間和乙○○約在臺北市○○路○段75 巷44號，由乙○○過來載伊去板橋南雅夜市找董
    仔買，伊是出一萬六千元，乙○○出四千元，乙○○分得的
    數量就是0.9 公克，伊分得的數量是3 包0.9 公克的海洛因
    ，因為乙○○只有四千元，所以伊幫他出了一千元，所以才
    會變成乙○○出五分之一的錢，卻可以拿到四分之一的海洛
    因，因為乙○○錢不夠，所以才跟伊借，乙○○只說會還伊
    ，但沒有約要怎麼還；附表編號7 至11部分，甲○○都是拜
    託伊幫他去找董仔買，因為甲○○都是要買一、兩千元，所
    以甲○○要伊幫他出錢，但是伊都拒絕云云。惟查：
  (1)被告上揭犯行，有證人丁○○、甲○○於偵查及本院審理時
    之證詞、證人乙○○於警詢、偵查中之證述，搜索扣押筆錄
    、扣案物品清單、0000000000及0000000000號行動電話通訊
    監察譯文可資佐證（上揭證據方法，除證人丁○○、乙○○
    、甲○○偵查證詞外，雙方當事人均同意作為本案證據，本
    院經核上揭證據做成時之情狀，並無偏頗偽造等瑕疵，認為
    適合作為證據，認有證據能力。至證人丁○○、乙○○、甲○○部分，證人丁○○、甲○○已於本院審理中到庭並經交
    互詰問，已保障被告詰問權，至證人乙○○經合法傳、拘無
    著，已無從使其到庭，然其於警詢中之供述、偵查中之證詞
    ，均與通訊監察譯文互核相符〈詳後述〉，且歷次供述、證
    述情節均屬相同，足證其警詢筆錄具有可信之特別情況，且
    為證明被告犯罪事實之存否所必要，而偵查中之證述則無顯
    不可信之情況，且上開證人丁○○、乙○○、甲○○於偵查
    中之證詞均經具結，依法自有證據能力）。
  (2)被告固辯稱在附表編號1 至5 所載時間、地點與丁○○見面
    ，係為與丁○○共同前往板橋市南雅夜市董仔處合買海洛因
    云云。然依證人丁○○使用0000000000號行動電話與被告使
    用之0000000000號行動電話於98年3 月13日21時46分17秒起
    之通訊監察譯文顯示：被告稱：「到了嗎」，丁○○稱：「
    阿兄你等我一下我5 分鐘到」，被告稱：「這裡有水族館嗎
    」、「好啦」等對話（98年度偵字第12069 號卷一，第85頁
    ），與證人丁○○於偵查中證稱：當時與被告約在板橋後站
    一家水族館，被告交給伊一包海洛因，伊給被告5000元（98
    年度偵字第12069 號卷二，第8 頁）互核相符；於98年3 月
    17 日17 時30分8 秒起之通訊監察譯文顯示：丁○○稱：「
    阿兄你在外面喔」、「嗯啊你有要出門嗎」、「啊出門順便
    來一下好嗎」、「全家啦」，被告稱：「好」，98年3 月17
    日17 時45 分5 秒起之通訊監察譯文顯示：丁○○稱：「喂
    ，你拿錯了啦」、「這連八一都沒有咧」，被告稱：「那給
    你扣啦」、「再扣嘛」，丁○○稱：「少02啦喔，我待會過
    去好不好，這樣我不夠，這樣我不夠給人家啊」，被告稱：
    「嗯」（同前卷一，第93頁），與證人丁○○於偵查中證稱
    ：當時與被告約在板橋全家便利商店碰面，被告過來交給伊
    一包海洛因，伊給被告5000元，八一是0.45公克，被告給伊
    的海洛因重量不足，少02是少了0.2 公克等情（同前卷二，
    第8 頁）互核相符；於98年3 月31日15時49分53秒起之通訊
    監察譯文顯示：丁○○稱問被告可以過去嗎，被告告知可以
    ，雙方約遠東百貨全家見面等對話（同前卷一，第87頁），
    與證人丁○○於偵查中證稱：當日通話後約半小時後，伊和
    被告在遠東百貨全家碰面，被告過去找伊，當場給伊一包海
    洛因，伊給被告5000元等情（同前卷二，第8 頁）互核相符
    ；於98年4 月1 日7 時7 分30秒起之通訊監察譯文顯示：丁○○以簡訊通知被告稱：「兄等等買菜時過去找你喔」，被
    告於同日7 時10分30秒以簡訊回覆稱：「到重慶國小」，同
    日7 時46分46秒丁○○致電被告稱：到了，約國小前門，叫
    被告下樓等通訊內容（同前卷一，第87頁），與證人丁○○
    於偵查中證稱：伊是廚師，買完菜後到重慶國小附近找被告
    ，被告給伊一包海洛因，伊給被告5000元等情（同前卷二，
    第8 頁）互核相符；於98年4 月1 日17時11分23秒起之通訊
    監察譯文顯示：丁○○稱：「喂，我到了」，被告稱：「我
    還要上去拿，我沒帶下來」，丁○○稱：「唷」、「我就在
    原本這裡等你」等對話（同前卷一，第88頁），與證人丁○○於偵查中證稱：當時與被告約在板橋五權街路口7-11碰面
    ，被告過去找伊，當場給伊一包海洛因，伊給被告5000元等
    情（同前卷二，第8頁 ）互核相符。由上揭通話內容中並未
    顯示有何有關雙方「合資」之出資方法、數額及購買數量等
    約定內容，況被告僅依丁○○單純約見，即絲毫不顧自己有
    無毒品需求，即願外出會面，且可知事涉海洛因需求及所需
    數量，雙方見面後均能立即交付符合之價、量，顯見被告與
    丁○○間，就海洛因交易具有相當默契，並非偶然聯繫，待
    合資後前往購買。被告固辯稱與丁○○見面後，旋即同往板
    橋市南雅夜市尋找「董仔」合買毒品云云，然依上揭通訊監
    察譯文所示，被告與丁○○約見地點並非固定，被告與丁○○見面，果係一貫轉往板橋市南雅夜市，自可在南雅夜市固
    定地點見面即可，並無遠道在第三地碰面後，再同行轉往南
    雅夜市之必要，反之，亦可由被告撥空與「董仔」約好地點
    ，三人在該處碰面即可，亦無需費時空等或尋覓董仔行蹤，
    是被告所辯情節違背經驗，無從採認。至證人丁○○於本院
    審理時固翻異前詞，改證稱係要找被告一起向被告朋友「董
    仔」拿毒品，伊在警詢、偵查中從未提及「董仔」，係因檢
    察官沒問云云（本院99年1 月5 日審判筆錄）。然其證稱「
    董仔」很難找，「董仔」大概都在板橋舊火車站後站那一帶
    ，有時候等很久，大概幾個小時，因為伊都在上班，所以伊
    就不等就先離開，最快也要一個鐘頭或半個鐘頭才可以等到
    「董仔」乙節，與其在偵查中證稱與被告見面後，係立即自
    被告處取得毒品等情，已有矛盾，且與被告所稱均與丁○○
    前往板橋市南雅夜市找董仔、找尋時間、尋得「董仔」後之
    交易方式、分裝毒品方法等節亦為歧異，是證人丁○○翻異
    後之證詞與被告辯詞並未合致，且依其證述細節明確，又顯
    非因時隔久遠記憶不清所致，是其翻異後證詞顯非無隱，亦
    難採信。又證人丁○○復證稱均是把錢交給被告，毒品亦由
    被告交給伊（均同前本院99年1 月5 日審判筆錄），於上揭
    所稱海洛因重量不足時，亦係向被告直接反映，並未抱怨「
    董仔」偷斤減兩，被告亦爽快回應可以扣款等節，均顯示被
    告即為與丁○○直接交易之人，是證人丁○○於本院審理時
    之證詞，無非為附和被告辯詞所為之陳述，不足援為對被告
    有利認定之佐證。至起訴書附表編號5 、6 部分所示98年3
    月17日17時30分、98年3 月17日17時45分之交易行為，由上
    揭監聽譯文所示，實係同一次交易之對話，亦經證人丁○○
    證述屬實（同前偵查、審判筆錄），起訴書應有誤認，附此
    指明。
  (3)被告固辯稱在附表編號6 所載時間、地點與乙○○見面，係
    與乙○○共同前往董仔處合買海洛因云云。然依證人乙○○
    使用0000000000號行動電話與被告使用之0000000000號行動
    電話於98年4 月2 日6 時8 分16秒起之通訊監察譯文顯示：
    乙○○稱：「嗯我等一下上去」、「我睡到現在」，被告稱
    ：「要領錢來咧」，乙○○稱：「對啊，在新的地方嘛喔」
    ，被告稱：「對啊」，乙○○稱：「怎麼找啊」，被告稱：
    「愛買愛買」，乙○○稱：「現在喔」，被告稱：「好」；
    同日6 時22分17秒起之譯文中，乙○○稱：「我到愛買等你
    ，先幫我帶一個小的出來啊」、「我人難過啊，睡到現在啊
    」，被告稱：「嗯」，乙○○稱：「到愛買嘛，那個什麼什
    麼川路那個嘛（按應係指四川路）」，被告稱：「對啦」，
    乙○○稱：「對對，我知道那個愛買啦」、「你記得幫我帶
    一個小的出來啦」，被告稱：「嗯」；同日6 時58分4 秒起
    之譯文中，乙○○稱：「到了啊」，被告稱：「好啦」等對
    話（同前偵查卷一，第168 頁），與證人乙○○於偵查中證
    稱：係以一包4000元，0.9 公克之價格，去被告家向被告購
    買海洛因等情（98年度偵字第12069 號卷二，第12頁），於
    警詢中供稱：伊的電話為0000000000號，曾向被告購買海洛
    因約5 、6 次，時間在98年3 、4 月，地點都在被告住處，
    先撥打0000000000號電話與被告聯絡，以每0.9 公克4000元
    之價格購買等情（同前偵查卷一，第20至22頁）互核大致相
    符，依上開通訊監察譯文所示，乙○○係要求與被告見面，
    直接向被告告知索取毒品之數量，要求被告攜至會面地點交
    付，被告僅回應要求帶錢，並無顯示被告表示手頭並無毒品
    、同意合買、另與他人約見，或被告與乙○○表示約見後將
    轉往他處或等待某人等情節，通話內容中並未顯示有何有關
    雙方「合資」之出資方法、數額及購買數量等約定內容，被
    告僅依乙○○稱「幫我帶一個小的出來」，即可知事涉海洛
    因需求及所需數量，顯見乙○○與被告間，就海洛因交易具
    有相當默契，並非偶然聯繫，待合資後前往購買，已屬灼然
    。至起訴書附表編號7 所載乙○○係撥打0000000000號電話
    與被告聯繫後，至被告台北市○○路○ 段75巷44號住處交易
    ，無非係因被告有2 支電話號碼，住、居所亦分2 地址而致
    誤繕，應依上揭通訊監察譯文所示情節予以更正，附此指明
    。
  (4)被告固辯稱於附表編號7 至11所載時間、地點與甲○○見面
    、聯繫，係因甲○○拜託被告代為購買海洛因、安非他命，
    然伊立即拒絕，並未答應云云。然依證人甲○○使用之
    00000000號電話與被告使用之0000000000號行動電話於98年
    3 月14日19時43分28秒起之通訊監察譯文顯示：甲○○稱：
    「我要裙子1 ，褲子1 」、「我順便有事情要跟你講」、「
    你自己的事啦」，被告稱：「有事要你來講」，甲○○稱；
    「人家要找你要那個喔」、「就是他們好像意思就是要給你
    凹那種情形」、「你人在板橋喔」、「我等一下就過去啦，
    啊你這樣記得喔」，被告稱：「不要講那些喔」、「哪裡就
    不用講了」，甲○○稱：「好好好，就是11喔，好拜拜」（
    同前偵查卷二，第52頁），與甲○○在偵查中證稱：前揭通
    話係伊向被告拿毒品，裙子1 ，褲子1 是指海洛因1 千拿
    0.1 克，安非他命1 千拿0.2 克，該次交易有拿到毒品等情
    （同前卷，第102 頁）互核相符；於98年3 月19日19時46分
    35秒起之通訊監察譯文顯示：甲○○稱：「我要跟你拿褲子
    」，被告稱：「去外面啊」，甲○○稱：「你在你那邊附近
    喔」、「那我現在過去找你」，被告稱：「褲子1 張喔」，
    甲○○稱：「對一張就好了」，被告稱：「你哪有這樣子搞
    啦」，甲○○稱：「你弄多點給我，我自己要用的啦」，被
    告稱：「拜拜」，甲○○稱：「喔喔好」（同前卷，第53頁
    ），與證人甲○○於偵查中證稱：當時要向被告拿毒品，褲
    子1 張係指安非他命1 千元0.2 公克等情（同前卷，第102
    頁）互核相符；於98年3 月20日12時31分25秒起之通訊監察
    譯文顯示：甲○○稱：「我要拿裙子1 、那個褲子」，被告
    稱：「哪有在1 啊」，甲○○稱：「你弄多點給我，我要拿
    去轉一下，難過得要死」、「我現在過去喔」、「你人在哪
    邊，一樣嘛」，被告稱：「嗯」，甲○○稱：「麻煩你一下
    啦，欠你很多啦」，被告稱：「怎麼要這樣弄啦」，甲○○
    稱：「沒辦法一張一張的」，被告稱：「你一點點而已這樣
    」，甲○○稱：「一點點我就可以那樣了啦，我最少也賺一
    點」、「不要說跟你用的時候，又跟你討」、「我只有在裡
    面那個，賺一點殺米西」，被告稱：「拜拜」，甲○○稱：
    「我馬上到喔」等對話（同前卷，第54頁），與證人甲○○
    在偵查中證稱：當時係向被告購買海洛因1 千元0.1 公克，
    安非他命1 千元0.2 公克等情（同前卷，第102 頁）互核相
    符；於98年3 月21日6 時16分24秒起之通訊監察譯文顯示：
    甲○○稱：「我要跟你講裙子要1 張的那個、那個褲子」，
    被告稱：「喔」，甲○○稱：「裙子一樣，我到那邊再打給
    你喔」，被告稱：「拿一張」、「跑那麼遠拿一張」、「你
    要叫他拿多一點，拿一張」、「一根煙就沒了」，甲○○稱
    ：「不然你就用多一點給我，好不好，不然我去給你工作啦
    」、「我現在過去喔」，被告稱：「嗯」（同前卷，第55頁
    ），與證人甲○○在偵查中證稱：當時是要用一千元向被告
    拿海洛因0.1 公克等情（同前卷，第102 頁）互核相符；於
    98年3 月29日4 時47分58秒起之通訊監察譯文顯示：甲○○
    稱：「你那邊四一沒有動的，你要算我多少錢」，被告稱：
    「5 啊」，甲○○稱：「5 張喔」，被告稱：「對啊」，甲○○稱、「我差不多20分至半個小時就到你那邊」、「四一
    裙子喔」，被告稱：「嗯」等對話（同前卷，第57頁），與
    甲○○在偵查中證稱：該次是要向被告拿海洛因，四一應該
    是重量，大概是0.9 公克等情（同前卷，第102 頁）互核相
    符。且依被告於對話中均直接報價、接洽，且自行決定約見
    地點，尚見鼓勵甲○○多買，以節約路途勞費，甲○○屢次
    要求被告多給一點毒品等內容，並未顯示有何甲○○要求被
    告代向他人購買、被告拒絕甲○○之內容，反示被告自己立
    於出賣人之地位進行接洽，始有鼓勵買方多買之必要，並有
    權決定價格、數量，是上揭對話中，被告均係基於販賣之意
    而進行接洽，並已達成意思表示合致，已屬灼然。被告亦自
    承：甲○○去找伊的時間、想要購買的毒品數量、種類、金
    額、地點都和起訴書附表所示相符等情（本院98年9 月25日
    準備程序筆錄），顯示被告確已依電話中談妥之毒品交易，
    前往會面地點與甲○○見面。至證人甲○○於本院審理時到
    庭作證，固一度證稱：僅曾有一次是請被告幫伊去找董仔，
    伊和被告一起去董仔那邊之後，就站在旁邊，此後就沒有和
    被告聯絡，也沒有向被告拿毒品等情（98年11月24日審判筆
    錄），然與上揭通訊監察譯文所示情節顯然不符，難以逕信
    ，尤以證人甲○○於作證時經交互詰問，無從自圓其說後又
    稱：伊壓力很大，伊該說的在之前都已經說了，在檢察官訊
    問時之證詞為實在的等情（同前審判筆錄），堪認證人甲○○於本院審理時一度翻異之證詞，無非係為附和被告辯詞而
    為陳述，並無可採，無從援為對被告有利認定之佐證，附此
    指明。
  (5)本案被告雖否認有販賣海洛因、安非他命之犯行，惟按販賣
    毒品係政府嚴予查緝之違法行為，且上述毒品可任意分裝或
    增減其分量，而每次買賣之價量，亦隨時依雙方關係之深淺
    、當時之資力、需求程度及對行情之認知等因素機動調整，
    因之販賣之利得，除經被告坦承犯行，或帳冊價量均記載明
    確外，委難查得實情，是縱未確切查得販賣賺取之實際差價
    ，但除別有事證，足認係按同一價格轉讓，確未牟利之情形
    外，尚難執此認非法販賣之事證有所不足，致知過坦承者難
    辭重典，飾詞否認者反得逞僥倖，而失情理之平；且上揭毒
    品之價格不低，取得不易，凡為販賣之不法行為者，苟無利
    可圖，應無甘冒持有毒品遭查獲之極大風險，無端親送至交
    易處所，或於自己住處為交易毒品之處所，平白無端義務為
    該買賣之工作，況前揭通訊監察譯文中，被告與證人之對話
    ，表示對於交易之價格、毒品之品質均能有所調整，已顯示
    其出售價格隨毒品純度、成分而改變，難以其概括所稱之一
    般販入價格而認定其賺取之價差，是其販入之價格必較售出
    之價格低廉，而有從中賺取買賣差價牟利之意圖及事實，應
    屬符合論理法則且不違背社會通常經驗之合理判斷。是被告
    販賣海洛因予犯罪事實欄所示之人，有從中賺取差價牟利之
    營利意圖，已屬灼然。
  (6)綜上所述，被告上開合買之辯解，均無從建立合理懷疑而推
    翻前揭積極證據，尚難採信。從而被告上開販賣第一、二級
    毒品犯行，事證明確，犯行已堪認定，自應依法論科。
二、被告行為後，毒品危害防制條例第4 條於98年5 月20日修正
    公布，同年11月20日發生效力。據此，本案應依刑法第2 條
    第1項 「按行為後法律有變更者，適用行為時之法律，但行
    為後之法律有利於行為人者，適用最有利於行為人之法律」
    之規定，依「從舊從輕」原則而為比較，爰說明如下：查被
    告行為時之毒品危害防制條例第4 條第1 項規定：「製造、
    運輸、販賣第一級毒品者，處死刑或無期徒刑；處無期徒刑
    者，得併科新臺幣一千萬元以下罰金。」，修正後則規定：
    「製造、運輸、販賣第一級毒品者，處死刑或無期徒刑；處
    無期徒刑者，得併科新臺幣二千萬元以下罰金。」；修正前
    第4 條第2 項規定：「製造、運輸、販賣第二級毒品者，處
    無期徒刑或七年以上有期徒刑，得併科新臺幣七百萬元以下
    罰金。」，修正後則規定：「製造、運輸、販賣第二級毒品
    者，處無期徒刑或七年以上有期徒刑，得併科新臺幣一千萬
    元以下罰金。」核修正後之規定，得併科之罰金業已提高，
    應以被告行為時之規定對被告較為有利。而法律之適用，應
    一體適用不宜割裂而分別為新舊法之適用，而按新舊法適用
    孰者對被告較為有利，應先審查應否諭知無罪，次審查應否
    諭知免訴不受理，再次則審查有無法定必應免刑之情形；如
    無前開情形，則比較新舊法之罪刑孰為最有利，有最高法院
    24年度民刑庭總會決議（二）可參。是以本案應用毒品危害
    防制條例第4 條第1 、2 項之刑度為比較，既應適用行為時
    之法律，則本件被告犯行之主刑、從刑，自應全部適用98年
    5 月20日修正公布前之毒品危害防制條例，合先敘明。核被
    告上開所為，係犯修正前毒品危害防制條例第4 條第1 項之
    販賣第一級毒品罪（附表編號1 至6 ）、同條例第4 條第1
    項、第2 項之販賣第一級、第二級毒品罪（附表編號7 ）、
    同條例第4 條第2 項、第6 項之販賣第二級毒品未遂罪（附
    表編號8 ）、同條例第4 條第1 項、第2 項、第6 項之販賣
    第一級、第二級毒品未遂罪（附表編號9 ）、同條例第4 條
    第1 項、第6 項之販賣第一級毒品未遂罪（附表編號10 、
    11）。其於販賣前持有海洛因、甲基安非他命之低度行為，
    各為販賣之高度行為所吸收，均不另論罪。被告於附表編號
    7 、9 部分，係同時販賣第一、二級毒品，被告以一行為觸
    犯二罪名，為想像競合犯，應分別從一重之販賣第一級毒品
    既遂、未遂罪處斷。被告就附表編號8 、9 、10、11部分犯
    行，雖已達成交易之合意並碰面交易，惟未經證明已交付毒
    品，核與既遂犯造成之實害有別，爰按既遂犯之刑度減輕之
    。被告所犯上開11罪間，犯意各別、行為互殊，應予分論併
    罰。本院審酌被告單次販賣海洛因、安非他命之數量尚非甚
    多，與大量出售海洛因、安非他命，以賺取巨額價差者，尚
    屬有別，其因而觸犯法定刑為死刑、無期徒刑或七年以上有
    期徒刑之重典，有法重情輕堪予憫恕之情形，爰依刑法第59
    條之規定減輕其刑，並就附表編號8 、9 、10、11部分遞減
    之。爰分別審酌被告有毒品等前科，曾因施用毒品經送觀察
    、勒戒，明知毒品對人體身心健康危害之烈，竟進而為販賣
    毒品犯行，且於另案販賣毒品案件經起訴由本院以97年度訴
    字第2545號審理中，竟再犯本案，不惟嚴重戕害他人身心，
    擴大毒品危害範圍，且顯示前案刑事追訴程序，並未收警惕
    之效。經查獲後，未行使緘默權，反飾詞試圖誤導法院認定
    ，本院因此認為，被告固無據實陳述之義務，然其缺乏為自
    己行為負責之態度，自應施以相當之刑罰，以求收警惕、矯
    治及社會防衛之效，兼衡其智識程度、犯罪動機、目的、犯
    罪次數甚多，已遠逾一般、手段、單次交易金額甚高等一切
    情狀，各量處如主文所示之刑，並定其應執行之刑，以示警
    懲。
三、按依毒品危害防制條例第19條第1項：「犯同條例第四條至
    第九條、第十二條、第十三條或第十四條第一項第二項之罪
    者，其供犯罪所用或因犯罪所得之財物均沒收之，如全部或
    一部不能沒收時，追徵其價額或以其財產抵償之」，係採義
    務沒收主義，故販賣毒品所得之金錢，如能認定確係販賣毒
    品所得之款項，均應宣告沒收，不以當場搜獲扣押者為限（
    最高法院93年臺上字第2670號判決意旨參照），是販賣毒品
    所用之物或所得之金錢，無論已否扣案，如仍屬存在，即應
    依法沒收。本件如附表編號1 至7 所示被告販賣毒品所得現
    金，為被告販賣上揭毒品所得之財物，應各依毒品危害防制
    條例第19條第1 項之規定宣告沒收，如全部或一部不能沒收
    時，以被告之財產抵償之。又扣案之0000000000號及000000
    0000號行動電話（均含門號SIM 卡）共2 支（起訴書誤為1
    支），為被告所有之物，業據其於本院審理時供明在卷，且
    上開物品係供被告犯本案各該販賣毒品罪所用之物，亦已認
    定如前，應依毒品危害防制條例第19條第1 項之規定宣告沒
    收。至被告於經警查獲時其餘扣得之海洛因27包（其中22包
    總淨重34.08 公克、其餘5 包總淨重3.18公克）、安非他命
    9 包（其中6 包總毛重39.35 公克、其餘3 包總毛重3.34公
    克）、電子磅秤1 臺、分裝袋2 包、吸食器1 組、分裝杓7
    支、注射針筒1 支，被告均辯稱係供己施用毒品所用，現金
    新臺幣16萬5000元則為買賣鞋子的貨款，上揭毒品並未經證
    明於買入時即有販賣之意，至其餘部分扣案物均未經舉證證
    明與被告本案販賣毒品犯行有關，且可能為被告其他案件之
    證物，即不宜於本案諭知沒收，附此敘明。
四、移送部分：證人丁○○於偵查及本院審理時，均於供前具結
    而為證述，然就認定被告犯行之重要事項為矛盾之證詞，業
    如前述，所涉偽證罪嫌，應由檢察官另行偵辦。另依證人乙○○使用0000000000號行動電話與被告使用之0000000000號
    行動電話於98年3 月29日7 時44分13秒、同年月30日3 時23
    分9 秒起之通訊監察譯文及證人乙○○證詞所示，被告涉嫌
    於上揭時間各販賣海洛因予乙○○一次，然此部分未經起訴
    ，本院自無從併予審論，應由檢察官另行偵辦。
據上論斷，應依刑事訴訟法第299 條第1 項前段，（修正前）毒
品危害防制條例第4 條第1 項、第2 項、第6 項、第19條第1 項
，刑法第11條前段、第2 條第1 項前段、第25條、第59條、第51
條第5款，判決如主文。
本案經檢察官楊承翰到庭執行職務。
中    華    民    國    99    年    1     月    29    日
             刑事第三庭  審判長法  官   王屏夏
                               法  官   蘇揚旭
                               法  官   王偉光
上列正本證明與原本無異。
如不服本判決，應於送達後10日內敘明上訴理由，向本院提出上
訴狀，上訴於本院第二審合議庭 (應附繕本) 。其未敘述上訴理
由者，應於上訴期間屆滿後20日內向本院補提理由書「切勿逕送
上級法院」。
                                書記官  陳宥伶
中    華    民    國    99    年    2     月    1     日
附錄本案論罪科刑法條全文：
毒品危害防制條例第4條
製造、運輸、販賣第一級毒品者，處死刑或無期徒刑；處無期徒
刑者，得併科新臺幣二千萬元以下罰金。
製造、運輸、販賣第二級毒品者，處無期徒刑或七年以上有期徒
刑，得併科新臺幣一千萬元以下罰金。
製造、運輸、販賣第三級毒品者，處五年以上有期徒刑，得併科
新臺幣七百萬元以下罰金。
製造、運輸、販賣第四級毒品者，處三年以上十年以下有期徒刑
，得併科新臺幣三百萬元以下罰金。
製造、運輸、販賣專供製造或施用毒品之器具者，處一年以上七
年以下有期徒刑，得併科新臺幣一百萬元以下罰金。
前五項之未遂犯罰之。
附表：
┌──┬────┬────┬───────┬─────┬──────┬────┐
│編號│販賣毒品│電話通聯│販賣毒品時間  │販賣毒品地│販賣毒品之價│是否完成│
│    │之對象  │情形    │              │點        │格（新臺幣）│交易    │
│    │        │        │              │          │及重量      │        │
├──┼────┼────┼───────┼─────┼──────┼────┤
│ 1  │丁○○  │以091655│98年3月13日晚 │臺北縣板橋│以5000元購買│是      │
│    │        │9363號撥│上9時46分許   │市某水族館│海洛因0.9公 │        │
│    │        │打092662│              │          │克          │        │
│    │        │4377號  │              │          │            │        │
├──┤        ├────┼───────┼─────┼──────┼────┤
│ 2  │        │同上    │98年3月31日下 │臺北縣板橋│同上        │是      │
│    │        │        │午3時49分許   │市遠東百貨│            │        │
│    │        │        │              │旁全家便利│            │        │
│    │        │        │              │商店      │            │        │
├──┤        ├────┼───────┼─────┼──────┼────┤
│ 3  │        │以091655│98年4月1日上午│臺北縣板橋│同上        │是      │
│    │        │9363號傳│7時7分許      │市重慶國小│            │        │
│    │        │送簡訊至│              │附近      │            │        │
│    │        │00000000│              │          │            │        │
│    │        │77號    │              │          │            │        │
├──┤        ├────┼───────┼─────┼──────┼────┤
│ 4  │        │以091655│98年4月1日下午│臺北縣板橋│同上        │是      │
│    │        │9363號撥│5時11分許     │市○○街某│            │        │
│    │        │打092662│              │便利商店  │            │        │
│    │        │4377號  │              │          │            │        │
├──┤        ├────┼───────┼─────┼──────┼────┤
│ 5  │        │同上    │98年3月17日下 │臺北縣板橋│同上        │是      │
│    │        │        │午5時30分許   │市某便利商│            │        │
│    │        │        │              │店        │            │        │
├──┼────┼────┼───────┼─────┼──────┼────┤
│ 6  │乙○○  │以092850│98年4月2日6時 │臺北縣板橋│以4000元購買│是      │
│    │        │1994號撥│58分許        │市愛買百貨│海洛因0.9公 │        │
│    │        │打093029│              │          │克          │        │
│    │        │6049號  │              │          │            │        │
├──┼────┼────┼───────┼─────┼──────┼────┤
│ 7  │甲○○  │以224866│98年3月14日晚 │臺北縣板橋│分別以1000元│是      │
│    │        │49號撥打│上7時43分許   │市某處    │購買海洛因0.│        │
│    │        │00000000│              │          │1公克、安非 │        │
│    │        │77號    │              │          │他命0.2公克 │        │
├──┤        ├────┼───────┼─────┼──────┼────┤
│ 8  │        │同上    │98年3月19日晚 │同上      │以1000元購買│否      │
│    │        │        │上7時46分許   │          │安非他命0.2 │        │
│    │        │        │              │          │公克        │        │
├──┤        ├────┼───────┼─────┼──────┼────┤
│ 9  │        │同上    │98年3月20日上 │同上      │分別以1000元│否      │
│    │        │        │午12時31分許  │          │購買海洛因0.│        │
│    │        │        │              │          │1公克、安非 │        │
│    │        │        │              │          │他命0.2公克 │        │
├──┤        ├────┼───────┼─────┼──────┼────┤
│ 10 │        │同上    │98年3月21日上 │同上      │以1000元購買│否      │
│    │        │        │午6時16分許   │          │海洛因0.1公 │        │
│    │        │        │              │          │克          │        │
├──┤        ├────┼───────┼─────┼──────┼────┤
│ 11 │        │同上    │98年3月29日上 │同上      │以5000元購買│否      │
│    │        │        │午4時47分許   │          │海洛因0.9 公│        │
│    │        │        │              │          │克          │        │
└──┴────┴────┴───────┴─────┴──────┴────┘

司法院資訊處製作；財團法人民間司法改革基金會備份。
